臺灣新竹地方法院民事簡易判決  
109年度竹簡字第496號
原      告  陳文金  
被      告  邱紹華  
上列當事人間確認本票債權不存在事件，本院於民國110 年1 月
7 日辯論終結，判決如下：
    主      文
原告之訴駁回。
訴訟費用由原告負擔。
    事實及理由
壹、程序方面：
    按確認法律關係之訴，非原告有即受確認判決之法律上利益
    者，不得提起，民事訴訟法第247條第1項前段亦有明定。又
    所謂「即受確認判決之法律上利益」，係指法律關係之存否
    不明確，原告主觀上認其法律上之地位有不安狀態存在，且
    此種不安狀態，能以確認判決將之除去者而言（最高法院52
    年度台上字第1240號判決意旨參照）。本件被告執原告簽發
    如附表所示之本票乙紙（下稱系爭本票），向本院聲請本票
    裁定，經本院以109年度司票字第1224號裁定（下稱系爭本
    票裁定）准予強制執行等情，業經本院依職權調取上開卷宗
    核閱無訛。惟系爭本票既由被告持有且行使票據權利，而原
    告否認被告就系爭本票對其有債權存在，則其等就系爭本票
    債權存在與否顯已發生爭執，致原告在私法上之地位有受侵
    害之危險，而此不安狀態得藉本件確認判決加以除去，揆諸
    前開說明，原告提起本件訴訟，自有即受確認判決之法律上
    利益。
貳、實體方面：
一、原告主張：兩造前為同事關係，當初邀同被告一起購買健身
    中心之未上市股票，並以每股新臺幣（下同）12元之價格由
    被告購入10張即1萬股，原告則購入20張即2萬股，被告隨即
    將款項交給原告，後來股票未能成功上市，兩造一同前往向
    對方理論未果，原告乃應被告要求而簽發系爭本票。嗣被告
    持系爭本票向本院聲請本票裁定，並經本院作成系爭本票裁
    定准予強制執行在案。惟原告已陸續清償款項共計超過14萬
    元，故系爭本票所擔保之債權已清償完畢而消滅。為此，提
    起本件訴訟，並聲明：確認被告持有系爭本票裁定所載之系
    爭本票，對原告之本票債權不存在。
二、被告則以：伊確因投資未上市股票而先交付原告12萬元，之
    後再交付原告2萬元，合計14萬元，伊不確定原告是否有將
    上開投資款項拿給對方，但原告向伊表明如買不成或有被騙
    等其他原因即會將款項還給伊，伊為求保障，原告遂開立系
    爭本票。未上市股票買賣不成後，原告雖有說何時還款，但
    伊未曾收到任何款項，屢經催討仍未償還，始為系爭本票裁
    定之聲請等語資為抗辯。並聲明：㈠原告之訴及其假執行之
    聲請均駁回。㈡如受不利之判決，願供擔保請准宣告免為假
    執行。
三、得心證之理由：
  ㈠按在票據上簽名者，依票上所載文義負責，票據法第5 條第1
     項定有明文。次按本票為無因證券，票據債務人不得以自
    己與發票人或執票人前手間所存在之抗辯事由，對抗執票人
    ，然發票人非不得以自己與執票人間所存之抗辯事由對抗執
    票人，此觀票據法第13條本文之反面解釋可明。又在原告請
    求確認債權不存在之訴，如被告主張其債權存在時，固應由
    被告就債權存在之事實負舉證責任；惟原告請求確認之債權
    ，倘係票據（票款）債權時，由於票據具有無因性之特質，
    票據行為一經成立後，即與其基礎之原因關係各自獨立，而
    完全不沾染原因關係之色彩。票據權利之行使不以其原因關
    係存在為前提，原因關係不存在或無效，並不影響票據行為
    之效力，執票人仍得依票據文義行使權利。因此，於票據債
    務人請求確認票據債權不存在時，執票人僅須就該票據之真
    實，即票據是否為發票人作成之事實，負證明之責，至於執
    票人對於該票據作成之原因為何，則無庸證明。如票據債務
    人依票據法第13條規定主張其與執票人間有抗辯事由存在時
    ，原則上仍應由票據債務人負舉證責任，以貫徹票據無因性
    之本質，與維護票據之流通性（最高法院102年度台上字第4
    66號判決意旨參照）。復按當事人主張有利於己之事實者，
    就其事實有舉證之責任，民事訴訟法第277 條本文定有明文
    。再按民事訴訟如係由原告主張權利者，應先由原告負舉證
    之責，若原告先不能舉證，以證實自己主張之事實為真實，
    則被告就其抗辯事實，即令不能舉證，或其所舉證據尚有疵
    累，亦應駁回原告之請求（最高法院72年度台上字第4225號
    判決意旨參照）。
  ㈡經查，系爭本票係原告為擔保對被告之投資款債務而簽發，
    且兩造為直接前後手等節，為兩造所不爭執，且有系爭本票
    影本附於本院109年度司票字第1224號卷宗可參，系爭本票
    確屬真正，且原因關係為原告擔保返還被告之投資款，均堪
    以認定。其次，關於被告之投資款究為12萬元或14萬元？原
    告雖主張係12萬元，然系爭本票載明金額為14萬元，且系爭
    本票有另一發票人巫惠君，原告亦稱巫惠君即係出售未上市
    股票之賣方，買賣不成後跑掉，原告去台中要求巫惠君簽下
    系爭本票等語（見本院卷第62頁），衡情度理，倘若被告投
    資款僅12萬元，巫惠君殊無可能於本票金額填載為14萬元。
    是以，原告主張之12萬元，並非可採，被告抗辯投資款為14
    萬元，則屬可信。再者，原告主張系爭本票之票款因清償而
    消滅，揆之前開說明，應由原告負舉證責任。原告雖提出兩
    造間Line通訊軟體對話紀錄截圖影本為證（見本院卷第15至
    25頁），然被告辯稱其未曾收到任何款項，亦提出兩造間Li
    ne通訊軟體對話紀錄截圖為憑（見本院卷第49至55頁），觀
    諸上開對話紀錄內容僅提及被告再三催促原告還款，原告表
    示將還款以及原告自稱已還款等文句，被告未曾承認原告有
    何還款，亦不曾表示收到原告交付之款項。從而，依據上開
    事證，仍無從證明原告有將積欠被告投資款清償完畢之事實
    。此外，原告復未提出其他相關證據以實其說，原告主張系
    爭本票債務業已清償云云，即無足採。
四、綜上所述，原告並未舉證證明其已清償系爭本票之債務，則
    其起訴請求確認被告持有原告簽發之系爭本票，對原告之本
    票債權不存在，為無理由，應予駁回。
五、本件事證已臻明確，兩造其餘攻擊防禦方法及所舉證據，經
    審酌結果，與本件判決結論均無影響，爰不一一論述，附此
    敘明。
六、訴訟費用負擔之依據：民事訴訟法第78條。
中　　華　　民　　國　　110 　年　　1 　　月　　29　　日
                  新竹簡易庭    法  官  李珮瑜
上正本係照原本作成。
如對本判決上訴，須於判決送達後20日內向本院提出上訴（須按
他造當事人之人數附繕本）；如委任律師提起上訴者，應一併繳
納上訴審裁判費。
中　　華　　民　　國　　110 　年　　1 　　月　　29　　日
                                書記官  蕭宛琴
　　　　　　　　　　　　　　　　
附表：
發票人   票載發票日   （民  國） 受款人 票面金額 (新臺幣) 到期日 備考 陳文金、巫惠君 107 年11月12日 未記載 14萬元 107年12月30日  備註：業經本院核發109 年度司票字第1224號本票裁定